臺灣高等法院臺中分院刑事裁定　　　　 96年度交抗字第305號
抗　告　人
即受處分人　甲○○
上列抗告人因聲明異議案件，不服臺灣臺中地方法院中華民國96
年3月14日（96年度交聲字第147號）所為之裁定，提起抗告，本
院裁定如下：
    主  文
抗告駁回。
    理  由
一、抗告意旨略以：抗告人即受處分人甲○○（下稱抗告人）並
    無酒後騎車之情事，案發當時抗告人因騎機車附載未戴安全
    帽之簡秀惠，遭警員攔檢，警員以未戴安全帽及藉詞有聞到
    抗告人身上的酒味為由，將抗告人帶回分駐所實施酒測，抗
    告人唯恐拒測，遭處 6萬元之罰鍰，只好依其指示施測，詎
    警員第一次竟以不合格之酒測儀器對抗告人施測，第一次測
    得之呼氣後酒精濃度高達每公升0.87毫克，嗣後再以另一台
    之酒測儀器施測，結果為0.48毫克，抗告人再度要求重測，
    卻遭其拒絕，警員隨即對抗告人舉發「酒後駕車」，其執法
    之方式顯有爭議。又該警員指稱第一台酒測器故障，而該故
    障之酒測器之檢定日期是否已超過一年，若未超過一年即發
    生故障，再令抗告人施測，如何證明第二台酒測器係在「零
    誤差」之合格狀態下施測。再者，第二台酒測器之檢定日期
    為民國95年6月20日，距抗告人受測之95年12月19日已逾6月
    ，難保期間有前受測之人殘留酒精或未維修而故障之情形，
    否則第一台酒測器未屆年限已故障，又應作如何解釋。況據
    立法委員在立法院質詢時，中央標準檢驗局亦表示，酒測器
    一年檢查一次，未滿一年，使用超過1000次也會做檢測，此
    有中華日報之報導附卷可查，則未滿一年之酒測器使用超過
    次數即應保養、維護及校正，惟警員隱匿使用次數，以不精
    確之酒測儀器作認定，其標準已令人質疑。此外，原審未傳
    訊簡秀惠，遽採警員以不精確酒測器之酒測結果，認定抗告
    人有酒後騎車之行為，顯有違誤云云。
二、按汽車（包括機器腳踏車）駕駛人，飲用酒類或其他類似物
    後，其吐氣所含酒精濃度超過每公升0.25毫克，不得駕車；
    駕駛汽車經測試檢定酒精濃度超過標準，處汽車駕駛人罰鍰
    1萬5千元以上 6萬元以下，並當場移置保管該汽車及吊扣駕
    駛執照一年，因而肇事致人受傷者，並吊扣駕駛執照二年。
    道路交通安全規則第114條第2款、道路交通管理處罰條例第
    35條第1項第1款分別定有明文。
三、經查，抗告人於95年12月19日23時45分許，駕駛其所有之車
    牌號碼JJK—077號重型機車，行經臺中市○○路，因酒精濃
    度超過規定標準（每公升0.48毫克）之違規事實，經臺中市
    警察局第一分局警員依法當場舉發，以抗告人有「酒後駕車
    」之違規行為，開立中市警交字第 GD0000000號舉發違反道
    路交通管理事件通知單 (下稱舉發通知單），嗣抗告人於應
    到案日期前提出申訴，交通部公路總局臺中區監理所臺中監
    理站（下稱臺中監理站）乃函請臺中市警察局第一分局調查
    後，仍認抗告人有上開違規行為，乃依違反道路交通管理事
    件統一裁罰基準及處理細則第43條、44條、67條、道路交通
    管理處罰條例第35條第1項第1款規定，裁處抗告人 3萬元之
    罰鍰，並吊扣駕照12個月等情，此有上開舉發通知單及臺中
    監理站96年1月8日中監中字第0960000098號函及裁監稽違字
    第裁61-GD0000000號舉發違反道路交通管理事件裁決書附卷
    可查。
四、抗告人雖以前詞置辯。惟查，抗告人於上開時、地確有酒後
    駕車之違規事實，除有上開舉發通知單在卷可憑外，依據原
    舉發機關所提供，對抗告人施測之器號為 041743D號、日期
    為2006年12月19日23時49分之酒精濃度測定值列印單顯示，
    施測當時之歸零值為每公升0.00毫克，施測後測定值為每公
    升0.48毫克，測定結果為「不合格」等情，此有受處分人親
    自簽名之酒精濃度測定值列印單在卷可證（見原審卷第26頁
    ）。再者，上開對抗告人施測型號為SD-400PA、器號為0417
    43D之「呼氣酒精測試器」，檢定之日期為95年6月20日，檢
    定有效期限為一年，亦有經濟部標準檢驗局之「呼氣酒精測
    試器檢定合格證書」在卷足憑（見原審卷第29頁）。又證人
    即實施酒測之員警楊明雄於原審亦結證稱：「因為當時受處
    分人載一個小姐沒有戴安全帽，我們攔下後發現受處分人有
    酒味，所以請他回派出所做酒測」、「我們有二台酒測器，
    第一台酒測器顯示之日期為96年1月2日，酒測結果為0.84，
    但因當天是95年12月19日，酒測器的日期顯然有誤，所以我
    們用另一台酒測器測試，顯示0.48」、「我們酒測器沒有歸
    零是沒有辦法測試的，他確實有喝酒，而且進派出所後要找
    人來關說，我有聞到酒味」、「第二台沒有故障，有經過中
    央標準局定期檢驗」、「我們本身沒有辦法調整日期」等語
    見原審卷第24頁）。查，交通員警掣單舉發違反道路交通管
    理處罰條例所列之違規事實，本質上為行政處分，係公務員
    基於職務上權力，依法就特定之具體事件所為具公法上效果
    之單方行政行為，基於公務員為公法上行為具有公信力之原
    則，該行政處分當可被推定為真正，使執勤員警得當機處分
    ，以達其維護交通秩序、安全之行政目的。況證人楊明雄與
    抗告人素不相識，亦無宿怨，若抗告人並無違規之事實，衡
    情證人楊明雄絕不可能無故欄停舉發之理，是執勤員警本其
    維護交通秩序、安全職責所為之舉發，自應受到合法、正確
    之推定，其所為之證言，應屬真實可信，足見抗告人確實有
    酒後駕車之違規事實。
五、原審以抗告人確有酒後駕車之違規事實，裁定駁回抗告人之
    異議，核無違誤。抗告人於雖請求傳訊證人簡秀惠，以證明
    其並無酒後駕車之情事，且提出中華日報之報導，質疑酒測
    器之不精確云云。惟查，抗告人第一次酒測值高達每公升0.
    87之測試器（器號020172D），員警業已因其日期有誤，認
    定有故障而不予採用。而第二次酒測值0.48之測試器（即器
    號041743D），依前揭所述，業經檢驗合格，並於「歸零」
    後測試，且經抗告人親自簽名於單上，更經本院依職權查閱
    屬實。是抗告人酒後駕車之違規事實，事證已臻明確，本院
    自無傳訊簡秀惠之必要。抗告人仍執前詞指摘原裁定不當，
    為無理由，應予駁回。
六、據上論結，應依道路交通案件處理辦法第26條、刑事訴訟法
    第412條裁定如主文。
中　　華　　民　　國　　96　　年　　4 　　月　　30　　日
            刑事第十庭  審判長法　官　林　照　明
                              法　官　李  平　勳
                              法　官　蔡  名　曜
上列正本證明與原本無異。
不得再抗告。
                              書記官　劉　恒　宏
中　　華　　民　　國　　96　　年　　5　　月　 　4　　 日
